最高法院刑事判決　　　　　　　　　　　　　　　九十三年度台上字第五三一四號
　　上　訴　人　台灣高等法院台中分院檢察署檢察官
　　被　　　告　甲○○
　　　　　　　　　　　　（另案在台灣台中監獄執行中）
　　選任辯護人　張居德律師
右上訴人因被告違反毒品危害防制條例案件，不服台灣高等法院台中分院中華民國九
十三年五月二十七日第二審更審判決（九十二年度重上更(三)字第三一一號，起訴案號
：台灣台中地方法院檢察署八十九年度偵字第三一一九號），提起上訴，本院判決如
左：
    主  文
原判決關於販賣第一級毒品部分撤銷，發回台灣高等法院台中分院。
    理  由
本件原判決以公訴意旨略稱：被告甲○○意圖營利，與王秀琴（未經起訴）共同基於
概括之犯意聯絡，由王秀琴提供毒品，再由其利用所持有之0000000000號
及0000000000號行動電話作為聯絡工具，約定在台中市○○區○路之７／
１１便利商店交易，自民國八十九年一月間起，至八十九年二月十七日止，以每包新
台幣五千元不等之價格，連續販賣第一級毒品海洛因給許志和；嗣於八十九年二月十
八日下午五時三十分許，經警在雲林縣麥寮鄉○○路二八三號，查獲許志和及張梅梅
，並扣得海洛因一包，因許志和之供述，得知被告涉嫌販賣毒品，經警授意許志和以
電話聯絡購買安非他命，而於同日晚上十一時四十分許，在上開便利商店前查獲被告
，再循線至台中市西屯區○○區○路六巷三十號六樓之二被告居住處，扣得海洛因六
包（淨重六‧○七公克）、電子秤一個、夾鏈袋一大包等情，認被告涉犯毒品危害防
制條例第四條第一項之販賣第一級毒品罪嫌云云。但經審理結果，認為不能證明被告
此部分犯罪，因而撤銷第一審關於論處被告販賣第一級毒品罪刑部分之判決，改判諭
知無罪，固非無見。
惟按證據之證明力，雖屬於事實審法院自由判斷職權，但其所為判斷，不得違背經驗
法則，並應受經驗法則之支配。又證人之陳述有部分前後不符，或相互間有所歧異時
，究竟何者為可採，法院應本其自由心證衡情酌理予以審定，非謂一有不符或矛盾，
即應認為該證人之陳述有瑕疵而全部不予採信。查被告在警詢時供稱：扣案之第一、
二級毒品（海洛因及安非他命），均係綽號「大姐頭」之王秀琴提供予伊吸食、施用
，另有他人需要購（買）毒（品），由伊出面洽談交易，王秀琴利用伊當人頭為販毒
之工具，伊僅獲得王秀琴提供之租居處所居住及平日吸食、施用所需之毒品等情，其
內容除指證王秀琴提供毒品予其販賣外，另承認其本人販賣、施用毒品，其中被告自
白其本人犯罪部分，縱經調查其他必要證據，足以證明確與事實相符，仍不能據以推
定其販賣、施用之毒品來自於王秀琴提供；反之，如經調查，而無其他證據可擔保其
所稱王秀琴提供毒品予伊等情之真實性，亦不能據以否定被告承認販賣、施用毒品之
自白，而仍應調查其他必要證據以資審認此部分自白犯罪之陳述與事實是否相符。乃
原判決對於被告在警詢時自白販賣毒品之陳述，不說明其調查補強證據之結果，徒以
無明確證據證明王秀琴與被告共同販賣毒品，即謂被告此部分陳述不能採為不利其本
人之認定，其自由判斷職權之運用，顯不合論理上之法則。又證人許志和在第一審供
稱：「（你在警察局說連續向被告購買海洛因及安非他命？）是的。每次都是買五千
元的安非他命，海洛因則是一、二千元」等語，與其在警詢供稱：「海洛因是八十九
年一月份起開始向他（指被告）購買，每星期購買一次，價錢均是五千元」、「最近
向他購買一、二級毒品是在八十九年二月二十七日十九時許向他購買五千元的海洛因
毒品」等情，關於每次購買海洛因之價額，雖然前後不符，但其就被告販賣海洛因之
基本事實的陳述均相同；則該等許志和證供，茍均具證據能力，原審即應本其自由心
證衡情酌理，以定取捨，並於判決書內敘明其理由。原判決未綜合案卷內所有證據資
料予以詳酌慎斷，徒以許志和就購買海洛因價額之陳述前後不一，即謂其陳述有瑕疵
而全部不予採信，亦與證據法則有違。上訴人之上訴意旨，指摘原判決關於販賣第一
級毒品部分違背法令，非無理由，應認原判決此部分仍有撤銷發回更審之原因。
據上論結，應依刑事訴訟法第三百九十七條、第四百零一條，判決如主文。
中　　　華　　　民　　　國　　九十三　　年　　　十　　　月　　 十四 　　日
                              最高法院刑事第七庭
                                  審判長法官  莊　登　照
                                        法官  洪　明　輝
                                        法官  黃　一　鑫
                                        法官  魏　新　和
                                        法官  林　秀　夫
      右正本證明與原本無異
                                              書  記  官
中　　　華　　　民　　　國　　九十三　　年　　　十　　　月　　 二十 　　日
                                                                        Ｑ
